臺灣臺南地方法院臺南簡易庭民事判決
109年度南簡字第871號
原      告  兆豐產物保險股份有限公司

法定代理人  梁正德
訴訟代理人  黃美娟
            楊豐隆
被      告  林祈良
上列當事人間侵權行為損害賠償事件，本院於民國110年4月1日
言詞辯論終結，判決如下：
    主      文
被告應給付原告新臺幣柒萬肆仟玖佰陸拾捌元，及自民國109年5
月12日起至清償日止，按週年利率百分之五計算之利息。
原告其餘之訴駁回。
訴訟費用由被告10分之8，其餘由原告負擔。
本判決原告勝訴部分得假執行。
    事實及理由
一、原告起訴主張：被告於民國108年4月14日駕駛車牌號碼000-
    000號營業自小客車，行經臺南市○○區○○路○段00號處，因駕
    駛不慎，致撞擊由原告承保之被保險人聯邦國際租賃股份有
    限公司所有由訴外人葉雅倫駕駛車牌號碼000-0000號租賃小
    客車（以下簡稱系爭車輛），並致系爭車輛受損（以下簡稱
    系爭交通事故），應由被告負侵權行為損害賠償責任。又系
    爭車輛已由原告依保險契約修復，修復費用計新臺幣（下同
    ）115,000元（含鈑金：20,120元、烤漆：44,532元、材料5
    0,348元），爰依保險法第53條及民法第184條、第191條之2
    之規定提起本訴，並聲明求為判決被告應給付原告115,000
    元，及自起訴狀繕本送達被告翌日起至清償日止，按週年利
    率百分之5計算之利息。
二、被告抗辯略以：
    臺南市政府警察局第二分局（以下簡稱第二分局）提出之系
    爭交通事故調查報告有明顯不實及誤導之情：
（一）系爭交通事故發生地點為臺南市中西區永福路一段新光三
      越新天地百貨公司後門口，距第二分區門口約200多米，
      該路段於假日時充滿路障三角錐，路面上亦明顯畫有各種
      標線及立有路線標柱，且路邊設有水銀燈柱。但經第二分
      局調查結果卻完全無物，所附之事故照片亦未全面，僅有
      一小部分，採便宜行事。
（二）訴外人葉雅倫在警方製作筆錄時坦承，其行至該肇事路段
      有發現路面畫有禁制標誌黃色網狀線，而未進入網狀線中
      ，亦發現被告正在網狀線中轉彎，故認在任何路段轉彎車
      定要讓直行車先行，完全忽略道路交通管理處罰條例第17
      3條「行駛在禁制標黃色網狀線」之規定，未減速欲衝過
      被告車前致發生系爭交通事故。
（三）系爭肇事路段為雙向三車道全畫為黃色網狀線，當天為假
      日，路面充滿三角錐，故行駛在該路段應依三角錐指示小
      心慢行，當被告發現訴外人葉雅倫駕駛系爭車輛往被告方
      向直衝過來，被告始違規在禁制標誌黃色網狀線下欲讓其
      通過，無奈恰巧該處外側有水銀燈柱，訴外人葉雅倫不知
      何故駛向被告車輛車頭，造成被告車輛車頭保險桿擦傷及
      前門至後保險桿擦傷，並非是撞擊所造成。
三、得心證之理由：
（一）原告主張之上開事實，業據提出臺南市政府警察局第二分
      局道路交通事故當事人登記聯單、交通事故現場勘驗圖、
      估價單、受損照片、賠款滿意書及統一發票為憑，並經本
      院依職權向臺南市政府警察局第二分局調取本件事故之調
      查紀錄暨相關資料核閱屬實，堪認原告主張為真實。
（二）按行經設有彎道、坡路、狹路、狹橋、隧道、學校、醫院
      標誌之路段、道路施工路段、泥濘或積水道路、無號誌之
      交岔路口及其他人車擁擠處所，或因雨霧致視線不清或道
      路發生臨時障礙，均應減速慢行，作隨時停車之準備；汽
      車行駛時，駕駛人應注意車前狀況及兩車並行之間隔，並
      隨時採取必要之安全措施，不得在道路上蛇行，或以其他
      危險方式駕車；轉彎車應讓直行車先行，道路交通安全規
      則第93條第1項第2款、第94條第3項及第102條第1項第7款
      分別定有明文。經查：
　　1.被告駕駛營業小客車，沿臺南市中西區永福路一段由南往
      北方向行駛，途經該路與永福路一段68巷口附近作迴轉，
      未讓直行車先行，致與訴外人葉雅倫駕駛之系爭車輛發生
      碰撞，應認被告就系爭交通事故之發生為有過失。而訴外
      人葉雅倫係直行車，應認八並無過失。
    2.又系爭交通事故雖經臺南市車輛行車事故鑑定委員會鑑定
      意見為「一、甲○○駕駛營業小客車，轉彎車未讓直行車先
      行，為肇事主因。二、葉雅倫駕駛租賃小客車，無號誌路
      口，未注意車前狀況，未減速慢行，為肇事次因。」（見
      本院卷第57-58頁之臺南市車輛行車事故鑑定委員會109年
      11月17日南市交鑑字第1091404883號函檢附鑑定意見書）
      ，然臺南市車輛行車事故鑑定覆議委員會覆議意見則認為
      「甲○○駕駛營業小客車，迴轉（應警訊）未注意來往車輛
      ，為肇事原因。葉雅倫無肇事因素」，則有臺南市車輛行
      車事故鑑定覆議委員會（見本院卷第81-82頁之臺南市車
      輛行車事故鑑定覆議委員會覆議意見書），即臺南市車輛
      行車事故鑑定覆議委員會覆議意見亦認為被告應就系爭交
      通事故之發生負全部肇事責任。
　　3.被告以其雖係在「禁制標黃色網狀線」上迴轉（轉彎），
      但訴外人葉雅倫在筆錄說其尚未駛入「禁制標黃色網狀線
      」時已看到被告的車輛，訴外人葉雅倫應注意車前狀況，
      竟認轉彎車要讓直行車先行，致發生系爭交通事故，而被
      告先進入「禁制標黃色網狀線」轉彎，被告應有優先路權
      云云。惟查，被告係在「禁制標黃色網狀線」上迴轉（轉
      彎），竟未確認可安全迴轉（轉彎）之情形下，即行迴轉
      （轉彎），顯已違反轉彎車應讓直行車先行之規定，且該
      處係「禁制標黃色網狀線」；而被告於警訊時陳稱看到危
      險（看到訴外人葉雅倫的車輛）的距離約4-5公尺，即踩
      刹車停下來，訴外人葉雅倫則於警訊陳述當時車速很慢，
      顯見當時被告與訴外人葉雅倫之車行速度均不快，而被告
      於發生系爭交通事故時既尚未完成迴轉（並非已轉至路中
      或已到對向），自應遵守轉彎車（迴轉車）應讓直行車先
      行之規定，被告竟未讓訴外人葉雅倫所駕駛之系爭車輛先
      行，自應負完全肇事責任。是被告以前揭情詞抗辯其無過
      失云云，不足採信。
    4.綜上，原告主張被告就系爭交通事故之發生有過失，為可
      採信。而被告抗辯訴外人葉雅倫就系爭交通事故之發生為
      有過失云云，則不可採。
（三）再按因故意或過失，不法侵害他人之權利者，負損害賠償
      責任。汽車、機車或其他非依軌道行駛之動力車輛，在使
      用中加損害於他人者，駕駛人應賠償因此所生之損害。不
      法毀損他人之物者，被害人得請求賠償其物因毀損所減少
      之價額。負損害賠償責任者，除法律另有規定或契約另有
      訂定外，應回復他方損害發生前之原狀；第一項情形，債
      權人得請求支付回復原狀所必要之費用，以代回復原狀。
      民法第184條第1項前段、第191條之2、第196條、第213條
      第1項、第3項分別定有明文。復按依民法第196條請求賠
      償物被毀損所減少之價額，得以修復費用為估定之標準，
      但以必要者為限，如修理材料係以新品換舊品，應予折舊
      。經查：
  　1.系爭車輛因系爭交通事故支出之修理費用115,000元（鈑
      金：20,120元、烤漆：44,532元、材料50,348元），有中
      華賓士汽車股份有限公司台南廠估價單附卷可憑。而依原
      告提出之估價單所示，其零件之估價係以新零件更換損壞
      之舊零件，則計算上開零件損害賠償數額時，自應扣除折
      舊部分，始屬合理。
　　2.依行政院所頒固定資產耐用年數表及固定資產折舊率表，
      自用小客車之耐用年數為5年，依平均法計算其折舊結果
      （即以固定資產成本減除殘價後之餘額，按固定資產耐用
      年數表規定之耐用年數平均分攤，計算折舊額），每年折
      舊率為5分之1，並參酌營利事業所得稅查核準則第95條第
      6項規定「固定資產提列折舊採用定率遞減法者，以1年為
      計算單位，其使用期間未滿1年者，按實際使用之月數相
      當於全年之比例計算之，不滿1月者，以1月計」，系爭車
      輛為租賃小客車，自出廠日104年10月，距系爭交通事故
      發生日即108年4月14日約3年6個月，零件部分均已屬舊品
      ，自應扣除折舊；再依行政院公布之固定資產耐用年數表
      及固定資產折舊率表，系爭車輛耐用年數為5年，依定率
      遞減法，每年折舊率為0.369，並依營利事業所得稅查核
      準則第95條第6項規定，固定資產提列折舊採用定率遞減
      法者，以1年為計算單位，其使用期間未滿1年者，按實際
      使用之月數相當於全年之比例計算之，不滿1月者，以1月
      計。是系爭車輛修復費用中零件部分扣除折舊後應為10,3
      16元（計算式詳如附表）。
　　3.綜上，被告應賠償系爭車輛回復原狀所必要費用為74,968
      元（計算式：折舊後零件10,316元＋鈑金20,120元、烤漆4
      4,532＝74,968元）。
（四）另按被保險人因保險人應負保險責任之損失發生，而對於
      第三人有損失賠償請求權者，保險人得於給付賠償金額後
      ，代位行使被保險人對於第三人之請求權；但其所請求之
      數額，以不逾賠償金額為限，保險法第53條第1項定有明
      文。本件被告依法應負賠償責任，已如前述，而原告就被
      保險人所受損害亦已依保險契約給付。從而，原告依保險
      法第53條第1項規定，代位行使被保險人對於被告之損害
      賠償請求權，自屬有據。是原告代位請求被告給付74,968
      元，核屬有據；至逾前揭範圍之請求，則屬無據。
四、綜上所述，原告依侵權行為法則及保險代位之法律關係，請
    求被告給付原告74,968元，及自起訴狀繕本送達被告翌日即
    109年5月12日起至清償日止，按週年利率百分之5計算之利
    息，為有理由，應予准許。至逾上開範圍之請求，為無理由
    ，應予駁回。
五、本件事證已臻明確，兩造其餘攻擊防禦方法及所舉未經援用
    之證據，經本院斟酌後，認為均不足以影響本判決之結果，
    爰不一一論述，併此敘明。
六、本判決原告勝訴部分，係就民事訴訟法第427條第1項所定訴
    訟適用簡易程式所為被告敗訴之判決，依同法第389條第1項
    第3款之規定，應依職權宣告假執行。
七、據上論結，原告之訴，為一部有理由，一部無理由，依民事
    訴訟法第436條第2項、第79條、第389條第1項第5款，判決
    如主文。　　
中　　華　　民　　國　　110 　年　　4 　　月　　15　　日
                          臺灣臺南地方法院臺南簡易庭
                                法  官  王 獻 楠
上為正本係照原本作成。
如不服本判決，應於送達後20日內，向本院提出上訴狀並表明上
訴理由，如於本判決宣示後送達前提起上訴者，應於判決送達後
20日內補提上訴理由書（須附繕本），如委任律師提起上訴者，
應一併繳納上訴審裁判費。
中　　華　　民　　國　　110 　年　　4 　　月　　15　　日
                                書記官  蕭 雅 文　　　　
附表：零件50,348元折舊計算式（元以下四捨五入） 第1年折舊額：50,348元0.369＝18,578元 第2年折舊額：（50,348－18,578）元0.369＝11,723元 第3年折舊額：（50,348－18,578－11,723）元0.369＝7,397元 第3年之6個月折舊額：（50,348－18,578－11,723－7,397）元0.369（6/12）＝2,334元 零件部分扣除折舊額：50,348元－18,578元－11,723元－7,397－2,334元＝10,316元